臺灣高等法院臺中分院刑事判決
111年度上訴字第1413號
上  訴  人  臺灣臺中地方檢察署檢察官
被      告  周柏辰


                    （現於法務部○○○○○○○○○○○執行中）
上列上訴人因偽造文書等案件，不服臺灣臺中地方法院110年度
訴字第2419號中華民國111年5月4日第一審判決（起訴案號：臺
灣臺中地方檢察署110年度偵字第26319號），提起上訴，本院判
決如下：
    主  文
原判決關於刑（包括宣告刑及執行刑）之部分均撤銷。
周柏辰所犯如附表一所示之罪，各處如附表一所示之刑。應執行
有期徒刑伍月，如易科罰金，以新臺幣壹仟元折算壹日。
    犯罪事實及理由
壹、本院審判範圍之說明：
一、按民國110年6月18日刑事訴訟法第348條修正施行前已繫屬
    於第一審或第二審法院之案件，在修正施行後始因上訴而繫
    屬於第二審或第三審法院者，應適用修正後規定以定其上訴
    範圍（最高法院110年度台上字第5375號、111年度台上字第
    1323號刑事判決意旨參照）。而上訴得明示僅就判決之刑、
    沒收或保安處分一部為之，修正後刑事訴訟法第348條第3 
    項定有明文。依該條項之立法說明：「為尊重當事人設定攻
    防之範圍，並減輕上訴審審理之負擔，容許上訴權人僅針對
    刑、沒收或保安處分一部提起上訴，其未表明上訴之認定犯
    罪事實部分，則不在第二審之審判範圍。如為數罪併罰之案
    件，亦得僅針對各罪之刑、沒收、保安處分或對併罰所定之
    應執行刑、沒收、保安處分，提起上訴，其效力不及於原審
    所認定之各犯罪事實，此部分犯罪事實不在上訴審審查範圍
    」等語。準此，上訴權人就下級審判決聲明不服提起上訴時
    ，依現行法律規定，得在明示其範圍之前提下，擇定僅就該
    判決之「刑」（包括宣告刑、執行刑）、「沒收」、「保安
    處分」等部分單獨提起上訴，而與修正前認為上開法律效果
    與犯罪事實及所犯罪名處於絕對不可分之過往見解明顯有別
    。此時上訴審法院之審查範圍，將因上訴權人行使其程序上
    之處分權而受有限制，除與前揭單獨上訴部分具有互相牽動
    之不可分關係、為免發生裁判歧異之特殊考量外，原則上不
    再實質審查下級審法院所認定之犯罪事實，亦即應以下級審
    法院所認定之犯罪事實，作為審認其所諭知「刑」、「沒收
    」、「保安處分」是否違法不當之判斷基礎。
二、本案係由檢察官提起上訴，被告周柏辰（下稱被告）則未於
    法定期間內上訴。依檢察官上訴書及於本院蒞庭時所陳之上
    訴範圍，已表明係因認原判決未依累犯規定加重其刑之量刑
    非妥適而提起上訴（見本院卷第9至14、91、96頁）。足見
    檢察官之上訴意旨已明示僅就原判決所諭知之「刑」部分提
    起上訴，依前揭說明，本院僅須就原判決所諭知之「刑」有
    無違法不當進行審查。至於原判決關於犯罪事實、沒收之認
    定及其證據取捨（本案並未諭知保安處分），因與本案「刑
    」之判斷尚屬可分，且不在被告明示上訴範圍之列，即非本
    院所得論究。是本院自應以原判決所認定之犯罪事實為前提
    ，據以衡量被告針對量刑結果不服之上訴理由是否可採，合
    先敘明。
貳、原判決所認定犯罪事實：
一、周柏辰基於行使偽造私文書及詐欺取財之犯意，未經其表哥
    配偶吳芳羽之同意或授權，於109年8月22日，先委由不知情
    之刻印店人員，偽刻「吳芳羽」印章1枚，並利用當時住在
    吳芳羽住處而得以取得吳芳羽國民身分證與健保卡(下稱吳
    芳羽雙證件)之機會，攜帶吳芳羽之雙證件前往臺中市某電
    信門市，在台灣大哥大用戶授權代辦委託書(自然人專用)之
    立委託書人【簽章】欄，偽蓋「吳芳羽」印章後，表示吳芳
    羽同意委託其代為申辦門號，其再填寫預付卡申請書申辦00
    00000000號門號，並且申請行動電話號碼可攜服務，而在亞
    太電信行動電話服務申請書申請人欄、行動電話號碼可攜服
    務申請書立申請書人簽章欄、亞太電信股份有限公司專案同
    意書立同意書人欄，偽簽「吳芳羽」署押（偽造印文、署押
    之數量，詳如附表二所示），並將上開委託書、吳芳羽雙證
    件，交予電信門市之承辦人員而行使之，足以生損害於電信
    業者管理之正確性及吳芳羽本人，致電信門市承辦人員陷於
    錯誤，核發上開門號卡予周柏辰，並將該門號從台灣大哥大
    股份有限公司移轉至亞太電信股份有限公司。
二、周柏辰明知其並無販賣Real Me手機（下稱本案手機）之真
    意，竟意圖為自己不法之所有，而基於詐欺取財之犯意，於
    109年11月18日16時以前某時許，在臉書網站某社團刊登販
    售Real Me手機訊息，致詹瑞明於109年11月18日16時瀏覽上
    開訊息，與暱稱「沈彭」之人聯繫後，陷於錯誤，而依指示
    於109年11月18日16時50分許，匯款新臺幣(下同)2000元至
    指定之中華郵政股份有限公司、帳號000-00000000000000號
    帳戶，該暱稱「沈彭」之人則留下姓名「周哲義」、電話00
    00000000號等聯絡資料給詹瑞明。嗣因詹瑞明遲遲未收到手
    機，亦聯絡無著該暱稱「沈彭」之人，始悉受騙。
參、原判決之論罪：
一、核被告就犯罪事實一所為，係犯刑法第216條、第210條之行
    使偽造私文書罪、第339條第1項之詐欺取財罪；就犯罪事實
    二所為，係犯刑法第339條第1項之詐欺取財罪。
二、被告於偽造「吳芳羽」印章後，在如附表二所示文書上偽造
    印文及署押之行為，係其偽造私文書之階段行為；被告偽造
    私文書後復持以行使，其偽造私文書之低度行為，為其行使
    之高度行為所吸收，均不另論罪。
三、公訴意旨雖認被告所為犯罪事實二部分，係涉犯刑法第339
    條之4第1項第3款之以網際網路對公眾散布而犯詐欺取財罪
    云云。惟依告訴人詹瑞明所述，其已無法確知上開臉書社團
    ，也無網址可供查詢，且其係私下以messenger、LINE與對
    方聯繫交易事宜時，遭詐欺而匯款，並無證據足以證明被告
    係向公眾散布詐欺訊息，尚無從論以刑法第339條之4第1項
    第3款之加重詐欺罪，惟起訴基本事實相同，經原審告知被
    告變更後之罪名（見原審卷第86、92頁），並依法變更起訴
    法條。
四、被告利用不知情之刻印業者偽刻「吳芳羽」印章，為間接正
    犯。
五、被告如犯罪事實一所示，在密切接近之時間，在同一地點，
    偽造如附表二所示私文書，侵害同一法益，乃基於一個犯罪
    決意接續而為，各舉動之獨立性極為薄弱，為接續犯之實質
    上一罪。
六、被告所為犯罪事實一部分，係以一行為觸犯行使偽造私文書
    罪及詐欺取財罪，為想像競合犯，依刑法第55條規定，應從
    一較重之行使偽造私文書罪處斷。
七、被告所犯上開行使偽造私文書【犯罪事實一】及詐欺取財【
    犯罪事實二】之犯行，犯意各別，行為互殊，應予分論併罰
    。
肆、是否適用累犯規定加重其刑之說明：
一、被告前曾因傷害案件，經臺灣臺中地方法院以107年度易字
    第3802號判決判處有期徒刑3月確定，於108年3月29日易科
    罰金執行完畢，此有臺灣高等法院被告前案紀錄表在卷可參
    。被告於上開有期徒刑執行完畢後之5年內，故意犯本案有
    期徒刑以上之行使偽造私文書罪【犯罪事實一】及詐欺取財
    罪【犯罪事實二】，均構成累犯。
二、被告有前述構成累犯之事實，並有刑罰反應力薄弱及特別惡
    性之情，業經檢察官具體指明，並主張應依累犯規定加重其
    刑（見原審卷第9至11頁之起訴書；本院卷第9至14、95至96
    頁）。經斟酌被告於上開前案所受徒刑執行完畢後，仍未能
    記取教訓，不到2年，再為本案犯行，足見其對刑罰反應力
    薄弱，又其本案犯行，侵害他人法益，具有特別之惡性，且
    因此加重其本案所犯各罪之刑，均不致生行為人所受之刑罰
    超過其所應負擔罪責及其人身自由因此有遭受過苛之侵害，
    而不符憲法罪刑相當原則或牴觸憲法第23條比例原則之情形
    ，依前揭說明，自應依刑法第47條第1項規定，各加重其刑
    。
伍、本院撤銷改判之說明：
一、原審經審判結果，以被告前揭犯罪事證明確，予以論罪科刑
    ，固非無見。惟查：
　㈠被告所犯行使偽造私文書罪【犯罪事實一】及詐欺取財罪【
    犯罪事實二】，均構成累犯，且被告有前述構成累犯之事實
    ，並有刑罰反應力薄弱及特別惡性之情，應依刑法第47條第
    1項規定，各加重其刑，有如前述。原判決就被告所犯上開2
    罪未論以累犯，而均未斟酌是否適用上開規定加重其刑，容
    有違誤。
　㈡原判決理由雖敘明已將上開構成累犯之前科素行（即被告前
    曾因傷害案件，經法院判處有期徒刑確定，於108年3月29日
    執行完畢之情），列為刑法第57條第5款所定「犯罪行為人
    之品行」之審酌事項。惟查：
　⒈原判決就被告所犯詐欺取財罪【犯罪事實二】部分，既已就
    該罪之法定刑（即5年以下有期徒刑、拘役或科或併科50萬
    元以下罰金）中，擇定判處被告「有期徒刑」，而被告犯後
    雖坦認犯行，然被告除上開構成累犯之前科素行外，於本案
    案發前，亦有犯偽證、幫助洗錢等罪，經法院論罪科刑，此
    有臺灣高等法院被告前案紀錄表在卷可查，其素行不良，本
    案亦未與被害人（告訴人）達成和解，原審於將上開構成累
    犯之前科再列入刑法第57條之量刑因子後，竟僅量處法定刑
    有期徒刑部分之最低度刑（有期徒刑2月），顯然於量刑時
    未充分評價上開構成累犯之前科素行，原判決就此量刑因子
    有評價不足之情，所為量刑自非妥適。
　⒉原判決就被告所犯詐欺取財罪【犯罪事實二】所處之刑，既
    有對上開構成累犯之前科素行評價不足之情，有如前述。而
    被告所犯行使偽造私文書罪【犯罪事實一】之法定刑（即5
    年以下有期徒刑），較之被告所犯詐欺取財罪【犯罪事實二
    】之法定刑（即5年以下有期徒刑、拘役或科或併科50萬元
    以下罰金）為重。且原判決於斟酌全案情節後，亦認為就被
    告所犯上開2罪之量刑，行使偽造私文書罪【犯罪事實一】
    應判處較詐欺取財罪【犯罪事實二】更重之刑（此由原判決
    就行使偽造私文書罪判處有期徒刑3月，就詐欺取財罪判處
    有期徒刑2月，即可明瞭）。是原判決就詐欺取財罪【犯罪
    事實二】判處有期徒刑2月，既有對上開構成累犯之前科素
    行評價不足（應改判較重之刑）之情，有如前述，自難認原
    判決就情節較重之行使偽造私文書罪【犯罪事實一】僅判處
    有期徒刑3月之量刑妥適，應認原判決就此部分亦同有對上
    開構成累犯之前科素行評價不足之情，原判決此部分之量刑
    亦非妥適。
　㈢綜上所述，原審未及審酌檢察官於本院已敘明累犯應加重之
    理由（檢察官已於起訴書中指明被告應構成累犯之事實），
    就被告所犯上開2罪未論以累犯，而均未斟酌是否適用刑法
    第47條第1項規定加重其刑，雖原判決理由已敘明將上開構
    成累犯之前科素行列為刑法第57條之量刑審酌事項，然原判
    決就被告所犯上開2罪所處之刑，均有就此量刑因子評價不
    足致量刑違誤之情。是檢察官以此為由提起上訴，請求撤銷
    原判決（見本院卷第9至14、91、96頁），即屬有理由，自
    應由本院將原判決關於刑（包括宣告刑及執行刑）之部分予
    以撤銷改判。
二、爰審酌被告未經被害人吳芳羽之同意或授權，擅自以其名義
    辦理行動電話門號【犯罪事實一】，復為圖一己之私，明知
    並無出售商品之意願，仍以前開方式詐欺告訴人詹瑞明【犯
    罪事實二】，所為實屬不該，並考量被告犯罪之動機、目的
    、手段、所生危害，暨其坦承犯行之犯後態度，兼衡其自陳
    為國中肄業之教育程度，入監前係從事冷氣維修工作、無須
    扶養之人、經濟狀況勉持之生活狀況（見原審卷第96頁；本
    院卷第95頁）等一切情狀，分別量處如附表一所示之刑，各
    諭知如附表一所示易科罰金之折算標準。復斟酌被告所犯上
    開2次犯罪同具詐欺性質，對於法益侵害之加重效應，各該
    行為之不法與罪責程度，及被告施以矯正之必要性等一切情
    況，定應執行刑及諭知易科罰金之折算標準如主文第2項所
    示。
據上論結，應依刑事訴訟法第348條第1項、第3項、第369條第1
項前段，刑法第47條第1項、第41條第1項前段、第51條第5款，
刑法施行法第1條之1第1項，判決如主文。
本案經檢察官陳建文提起公訴，經檢察官王宜璇提起上訴，檢察
官謝謂誠到庭執行職務。
中　　華　　民　　國　　111 　年　　8 　　月　　4 　　日
                  刑事第四庭    審判長法　官  蔡名曜
                                      法　官  邱鼎文
                                      法　官  黃玉琪
　　　　　　　　　　　　　　　　　　　
以上正本證明與原本無異。
詐欺取財部分，不得上訴。
行使偽造私文書部分，得上訴。
如不服本判決應於收受送達後20日內向本院提出上訴書狀，其未
敍述上訴理由者，並得於提起上訴後20日內向本院補提理由書(
均須按他造當事人之人數附繕本)「切勿逕送上級法院」。因疫
情而遲誤不變期間，得向法院聲請回復原狀。

                                     書記官  林姿妤

中　　華　　民　　國　　111 　年　　8 　　月　　4 　　日
本案論罪科刑法條全文：
刑法第216條
行使第210條至第215條之文書者，依偽造、變造文書或登載不實
事項或使登載不實事項之規定處斷。
刑法第210條
偽造、變造私文書，足以生損害於公眾或他人者，處5年以下有
期徒刑。
刑法第339條
意圖為自己或第三人不法之所有，以詐術使人將本人或第三人之
物交付者，處5年以下有期徒刑、拘役或科或併科50萬元以下罰
金。
以前項方法得財產上不法之利益或使第三人得之者，亦同。
前二項之未遂犯罰之。
附表一：
編號 犯罪事實 【非本案審查範圍】 原審諭知之罪 【非本案審查範圍】 本院所處之刑 【撤銷改判部分】 原判決諭知沒收 【非本案審查範圍】 1 犯罪事實一 犯行使偽造私文書罪 處有期徒刑肆月，如易科罰金，以新臺幣壹仟元折算壹日。 未扣案偽造「吳芳羽」印章壹個及如附表二「偽造署押（印文）數量」欄所示「吳芳羽」印文共貳枚及署押共陸枚均沒收；未扣案之犯罪所得門號0000000000號SIM卡壹張沒收，於全部或一部不能沒收或不宜執行沒收時，追徵其價額。 2 犯罪事實二 犯詐欺取財罪 處有期徒刑參月，如易科罰金，以新臺幣壹仟元折算壹日。 未扣案之犯罪所得新臺幣貳仟元沒收，於全部或一部不能沒收或不宜執行沒收時，追徵其價額。 

附表二：
編號 偽造私文書 【非本案審查範圍】 偽造署押（印文）數量 【非本案審查範圍】 1 台灣大哥大用戶授權代辦委託書(自然人專用) 「吳芳羽」印文2枚/「立委託書人」欄、「立委託書人【簽章】」欄 2 預付卡申請書 「吳芳羽」署押1枚/「申請人簽章」欄 3 亞太電信行動電話服務申請書 「吳芳羽」署押1枚/「申請人簽章」欄 4 行動電話號碼可攜服務申請書 「吳芳羽」署押1枚/「立申請人簽章」欄 5 亞太電信股份有限公司專案同意書 「吳芳羽」署押3枚/「申請人簽名」欄、「申請人簽名」欄、「立同意書人」欄